【裁判字號】    95,上易,125
【裁判日期】    951019
【裁判案由】    竊盜
【裁判全文】
臺灣高等法院花蓮分院刑事判決         95年度上易字第125號
上  訴  人  臺灣花蓮地方法院檢察署檢察官
被      告  癸○○
                    （現因另案於臺灣花蓮監獄執行中）
上列上訴人因被告竊盜案件，不服臺灣花蓮地方法院95年度易字
第137號中華民國95年6月27日第一審判決（起訴案號：臺灣花蓮
地方法院檢察署95年度偵字第1817、2188、2331號，原審移送併
案審理案號：95年度偵字第2717、2718、2775、2835、2985、31
94、3397號），提起上訴，及函送併案審理（95年度偵字第3757
、3791號），本院判決如下：
    主  文
原判決撤銷。
癸○○共同連續攜帶兇器竊盜，處有期徒刑貳年貳月。
    事  實
一、癸○○前曾因竊盜案件，經臺灣花蓮地方法院於民國 (下同
    )94 年12月21日判處有期徒刑8月，於95年1月7日確定（未
    構成累犯，現執行中），仍不知悔改，復因染有毒癮，為施
    用毒品（現執行中），竟意圖為自己不法所有，基於概括之
    犯意，或獨自下手，或夥同有犯意聯絡之吳昱輝共同為之，
    於附表所示之時、地，連續竊取他人財物。
二、案經同案被告吳昱輝（未上訴已確定）自首犯行，而循線查
    獲及函送併案審理。
    理  由
一、認定犯罪事實所憑證據及理由：
（一）附表編號二至十三之證據及理由：
  (1)證人宋芙於警詢中之供詞。
  (2)證人鄒國松於警詢、偵查中之證詞。
  (3)被害人辛○○、子○○、乙○○、戊○○、甲○○、丁○○
    、庚○○、壬○○、何政崇、證人即千景建設公司員工陳奕
    印於警詢之證詞，及被害人己○○於警詢、偵查中之證詞。
  (4)贓物認領保管單、消費者舊機回收聲明書3張（出售竊得吳
    金鈺、甲○○、辛○○所有之行動電話）、讓渡切結書1張
    （賣C型鋼、紅銅）、切結書4張、通聯調閱查詢單4份、現
    場指認照片及車損照片。
  (5)共犯吳昱輝於警訊、偵查及原審之自白。
  (6)被告癸○○於警訊、偵查、原審之自白。
  (7)被告自白與上開證據均相符合，其自白與事實相符。
（二）附表編號一之證據及理由：
  (1)被害人何政崇於警詢時供稱遭竊取物品聲音吵醒後，出外查
    看，見被告竊取其車輛，遭其詢問後，隨即騎乘機車離去之
    指述。
  (2)卷附刑案現場測繪圖及車號ＩＴ─8609號自小客貨車車門遭
    破壞之照片。
  (3)被告於警訊時坦承於附表所示之時地確有騎車在該處，並於
    被害人何政崇詢問時騎車離去之事實。
  (4)足證被告確係當日破壞被害人何政崇所有車輛車門，意圖行
    竊之人，被告既已破壞欲竊取車輛之車門，自已著手於竊盜
    犯行，而構成竊盜未遂犯行。
二、檢察官上訴及本院認定之理由：
（一）檢察官以原審未及審酌下列事實，而提起上訴：
  (1)被告癸○○於95年2月6日2時10（併案事實誤載為18）分許
    ，在花蓮縣吉安鄉○○村○○○街55號前，破壞何政崇所有
    車號ＩＴ─8609號自小客貨車門鎖，欲侵入車內行竊時，適
    為何政崇發覺而未得逞（併案案號95年度偵字第3791號，併
    原審時所編案號為95年度偵字第3397號）。
  (2)癸○○於95年4月6日9時許，在花蓮縣吉安鄉永吉橋下，竊
    取李德成所有車號ＸＸ─318號機車1輛，變賣至加興資源回
    收行（併案案號95年度偵字第3757號）。
（二）被告辯解：未竊取併案事實之車內物品或機車。
（三）經查：
  (1)被告破壞何政崇所使用上開客貨車門鎖，欲竊取車內物品之
    犯行，業經被害人何政崇指述綦詳，再參以被告於警訊時亦
    供稱當日確有騎乘機車至該處，且當場並經被害人何政崇詢
    問至該處之原因，且有卷附現場測圖及上開車輛車門鑰匙孔
    毀損照片附卷可稽，顯見當日被告確係至該處欲竊取物品，
    經被害人發覺後始停止其竊盜犯行。再依卷附車門經毀損之
    情形，亦足證被告已著手於竊盜行為之實施，其辯稱至該處
    僅打電話，未竊取物品之詞，不足採信。至雖因被害人之阻
    止，尚未竊得任何物品，惟其目的雖在竊取車內物品，則破
    壞車門鎖之行為，當已著手於竊盜行為之實施，至車內未有
    物品或經阻止而未竊得任何物品，僅係屬未遂，原審認尚未
    構成竊盜犯行，而未審酌被告已著手於竊盜犯行之實施之未
    遂情形，當有誤解。
  (2)至車牌號碼ＸＸ─318號機車部分，檢察官雖以被害人李德
    成之指述、被告之供述及照片等為據，認被告涉犯此竊盜犯
    行，惟上開證據均僅能證明被告販賣系爭機車之事實，尚無
    法證明被告有竊盜犯行。且被告辯稱於95年4月6日在永吉橋
    下尋獲系爭機車時，該機車無外殼，只有骨架，且無車牌，
    並已殘破不堪，認係他人棄置不要之物等語，核與被害人李
    德成於警詢時供稱之伊因案於91至93年服刑，機車置於永吉
    橋下，久未使用，早已忘記有該部機車等語相符。再參以該
    機車係於被告供述之資源回收所清查被告所販售之物品後，
    查知有此案件，及同案之宋芙於警訊時亦供稱該車係伊見
    以木板擋住，旁邊長很多草，應是沒人要，故拿去賣等語，
    均相符合，故被告所辯尚非不可採。檢察官認被告此部分所
    為涉犯竊盜罪，尚屬無據。
三、論罪科刑：
（一）被告持以行竊所用之起子，既可破壞車門鎖，則其頂端應
      係尖銳，且起子質地通常均甚堅硬，客觀上自足對人之身
      體、生命構成威脅，而屬兇器無訛。核被告所為，係犯如
      附表所犯法條欄所示之罪。
（二）被告與同案被告吳昱輝就附表編號十至十三所示之竊盜部
      分，有犯意聯絡與行為分擔，為共同正犯。
（三）被告先後多次竊盜、加重竊盜未遂及加重竊盜犯行，時間
      緊接，所觸犯又係基本構成要件相同之罪名，顯係基於概
      括犯意反覆為之，應依修正前刑法第56條之規定論以較重
      之攜帶兇器竊盜罪，並加重其刑。又被告行為後，刑法第
      56條連續犯之規定，業於94年2月2日修正公布刪除，並於
      95年7月1日施行，則被告之犯行，因行為後新法業已刪除
      連續犯之規定，此刪除雖非犯罪構成要件之變更，但顯已
      影響行為人刑罰之法律效果，自屬法律有變更，依刑法第
      2 條第1項規定，比較新舊法結果，仍應適用較有利於被
      告之行為時法律即舊法論以連續犯（最高法院95年第8次
      刑事庭會議決議參照），附此敘明。
（四）原審依上述法律關係對被告予以論罪科刑，固非無見，惟
      就附表編號一之竊盜犯行，認未構成竊盜罪，尚有可議，
      檢察官上訴指摘原判決不當，為有理由，應予撤銷改判。
      本院審酌被告年紀尚輕，不知勤奮向上，反好逸惡勞，而
      連續犯下本案竊盜犯行、其犯罪動機、手段、所得財物之
      價值、所生之危害，及甫因竊盜案經判刑8月確定不久，
      即再涉犯上開犯行，並共竊盜13次，暨被告犯後大部分坦
      承犯行之態度等一切情狀，量處如主文所示之刑。至檢察
      官於本件論告時認被告於一個月之短期間內即涉犯10 多
      件竊盜，且自承自94年7、8月起即無工作，認其顯係以竊
      盜維生，應構成常業竊盜犯行，並應宣付強制工作部分，
      因被告雖自95年2月初至3月底連續涉犯附表之竊盜犯行，
      惟其係因施用毒品需款孔急，並非有竊盜之習性，且其竊
      盜方式多次均係利用被害人車門未鎖之機會犯之，所竊取
      之物品係車內電話或銅、鐵等物，均係屬價值較低之物品
      ，雖其竊盜行為密集，然參以其施用毒品之犯罪紀錄，其
      供稱所竊取物品係供施用毒品所需，堪以採信，此與竊物
      維生之行為尚屬有別，故本院認被告所為仍與修正前刑法
      常業竊盜罪之要件有間，併予敘明。
（五）被告持以破壞車門之起子，雖為其所有，並供犯罪所用之
      物，業據被告供明在卷，惟被告供稱起子均已斷裂並丟棄
      ，且並未扣案，無證據證明未滅失仍然存在，爰不另為沒
      收之諭知，併此敘明。
（六）附表編號一、四至十一號之竊盜犯行，雖未經起訴，然業
      經檢察官函請併辦，且與已起訴部分有連續犯之裁判上一
      罪關係，本院自應併予審究。至被告癸○○雖主動向警方
      供出其涉犯之併案竊盜犯行，然因共犯吳昱輝及證人宋芙
      均已供出其犯行，其所犯連續竊盜之其中一部分犯行既
      已被發覺，其雖在警詢中陳述其未發覺之部分犯罪行為，
      仍不符合自首之規定（最高法院73年度第2次刑事庭會議
      決議參照），併予敘明。
（七）至檢察官函請併案之95年度偵字第3757號被告癸○○涉嫌
      竊盜部分，業經本院於理由二（三）(2)內詳述，依卷附證
      據，尚難使通常一般之人對被告犯行不致有所懷疑，而得
      確信其為真實之程度，故本罪疑唯輕之法則，自應為被告
      有利之認定。此外，復查無其他積極證據足認被告涉犯該
      竊盜犯行，此部分既屬不能證明被告犯罪，即與經論罪科
      刑之竊盜犯行部分，無裁判上一罪之連續犯關係，且未經
      檢察官起訴，本院自無從併予裁判，爰將該部分卷證退回
      檢察官另為適法處理，併此敘明。
據上論斷，應依刑事訴訟法第369條第1項前段、第364條、第299
條第1項前段，刑法第2條第1項、第28條、修正前刑法第56條、
第320條第1項、第321條第1項第3款、第2項，判決如主文。
本案經檢察官丙○○到庭執行職務。
中    華    民    國    95    年    10    月    19    日
                        審判長法  官  何方興
                              法  官  林德盛
                              法  官  王紋瑩
以上正本證明與原本無異。
本判決不得上訴。
                              書記官  吳家瑩
中    華    民    國    95    年    10    月    24    日
附錄    本判決論罪科刑法條：
刑法第320條第1項：
意圖為自己或第三人不法之所有，而竊取他人之動產者，為竊盜
罪，處五年以下有期徒刑、拘役或五百元以下罰金。
刑法第321條
犯竊盜罪而有左列情形之一者，處六月以上、五年以下有期徒刑
：
一  於夜間侵入住宅或有人居住之建築物、船艦或隱匿其內而犯
    之者。
二  毀越門扇、牆垣或其他安全設備而犯之者。
三  攜帶兇器而犯之者。
四  結夥三人以上而犯之者。
五  乘火災、水災或其他災害之際而犯之者。
六  在車站或埠頭而犯之者。
前項之未遂犯罰之。
附表：
┌──┬────┬─────┬──────┬────┬────────┬─────┐
│編號│行為人  │犯罪時間  │犯罪地點    │被害人  │竊取方式及財物  │所犯法條  │
├──┼────┼─────┼──────┼────┼────────┼─────┤
│一  │癸○○  │95年2月6日│花蓮縣吉安鄉│何政崇  │破壞何政崇所有車│刑法第321 │
│    │        │凌晨2時10 │吉安村南山5 │        │號ＩＴ─8609號自│條第2項、 │
│    │        │分許      │街55號前    │        │小客貨車門鎖後，│第1項第3款│
│    │        │          │            │        │欲侵入車內行竊時│          │
│    │        │          │            │        │，為何政崇發覺而│          │
│    │        │          │            │        │未遂            │          │
├──┼────┼─────┼──────┼────┼────────┼─────┤
│二  │癸○○  │95年2月6日│花蓮市○○路│辛○○  │徒手打開辛○○所│刑法第320 │
│    │        │晚上10時許│498巷3弄巷口│（告訴）│有車號VN-5079號 │條第1項   │
│    │        │          │            │        │自小客車車門，竊│          │
│    │        │          │            │        │取車內行動電話1 │          │
│    │        │          │            │        │支，至不知情之全│          │
│    │        │          │            │        │祥通訊行變賣，得│          │
│    │        │          │            │        │款1000元，已花用│          │
│    │        │          │            │        │完。            │          │
├──┼────┼─────┼──────┼────┼────────┼─────┤
│三  │癸○○  │95年2月21 │花蓮縣吉安鄉│壬○○  │徒手打開壬○○所│刑法第320 │
│    │        │日上午7時 │中山路啟聰學│（未告訴│有車號601-GP號貨│條第1項   │
│    │        │許        │校前        │）      │車未上鎖之車門，│          │
│    │        │          │            │        │竊取車內行動電話│          │
│    │        │          │            │        │2支，得手後出售 │          │
│    │        │          │            │        │予不詳姓名之人，│          │
│    │        │          │            │        │得款3700元，已花│          │
│    │        │          │            │        │用殆盡。        │          │
├──┼────┼─────┼──────┼────┼────────┼─────┤
│四  │癸○○  │95年2月中 │花蓮市○○路│子○○  │見子○○所有車號│第320條第1│
│    │        │旬某日下午│157號前停車 │（告訴）│4603-GY號小貨車 │項        │
│    │        │5時許     │場          │        │車窗未關，入內竊│          │
│    │        │          │            │        │取無線電主機1台 │          │
│    │        │          │            │        │，得手後以2000元│          │
│    │        │          │            │        │之代價販賣予不知│          │
│    │        │          │            │        │情之洋明通訊行後│          │
│    │        │          │            │        │，花用完畢。    │          │
├──┼────┼─────┼──────┼────┼────────┼─────┤
│五  │癸○○  │95年2月21 │花蓮縣吉興1 │乙○○  │以不詳方式破壞杞│同上      │
│    │        │日左右    │街與中央路2 │（未提毀│文榮所有車號HN-9│          │
│    │        │          │段橋旁      │損告訴）│10號曳引車車門鎖│          │
│    │        │          │            │        │，入內後再以車內│          │
│    │        │          │            │        │所有剪刀剪斷電線│          │
│    │        │          │            │        │之方式，竊取車上│          │
│    │        │          │            │        │無線電型號733號1│          │
│    │        │          │            │        │台及零錢新台幣6 │          │
│    │        │          │            │        │、7百元。竊得之 │          │
│    │        │          │            │        │無線電則交宋芙│          │
│    │        │          │            │        │（另案經以收受贓│          │
│    │        │          │            │        │物罪聲請簡易判決│          │
│    │        │          │            │        │處刑）以2000元之│          │
│    │        │          │            │        │代價出售予不知情│          │
│    │        │          │            │        │之洋明通訊行後，│          │
│    │        │          │            │        │花用完盡。      │          │
├──┼────┼─────┼──────┼────┼────────┼─────┤
│六  │癸○○  │95年3月5日│花蓮縣吉安鄉│乙○○  │手法同上，竊得杞│同上      │
│    │        │凌晨2時許 │中央路2段360│（未提毀│文榮所有之無線電│          │
│    │        │          │-2號路旁    │損告訴）│型號732號1支及吳│          │
│    │        │          │            │吳金鈺  │金鈺所有之行動電│          │
│    │        │          │            │        │話1支（由宋芙 │          │
│    │        │          │            │        │持至不知情之全祥│          │
│    │        │          │            │        │通訊行，售得800 │          │
│    │        │          │            │        │元後，花用完）。│          │
├──┼────┼─────┼──────┼────┼────────┼─────┤
│七  │癸○○  │95年3月25 │花蓮縣吉安鄉│千景建設│徒手竊取紅銅線30│同上      │
│    │        │日16時許  │勝安村自強路│公司（未│.2 公斤。得手後 │          │
│    │        │          │16號前      │告訴）  │出售予不知情之加│          │
│    │        │          │            │        │興資源回收行，得│          │
│    │        │          │            │        │款2千餘元後，已 │          │
│    │        │          │            │        │花用完。        │          │
├──┼────┼─────┼──────┼────┼────────┼─────┤
│八  │癸○○  │95年3月28 │花蓮縣吉安鄉│戊○○  │徒手竊取C型鋼66 │同上      │
│    │        │日凌晨某時│吉興1街319號│（未告訴│公斤。得手後出售│          │
│    │        │許        │旁倉庫內    │）      │予不知情之加興資│          │
│    │        │          │            │        │源回收行，得款3 │          │
│    │        │          │            │        │百餘元後，已花用│          │
│    │        │          │            │        │完。            │          │
├──┼────┼─────┼──────┼────┼────────┼─────┤
│九  │癸○○  │95年3月18 │花蓮縣吉安鄉│甲○○  │見甲○○所駕駛車│同上      │
│    │        │日凌晨3、4│中山路果菜市│（告訴）│號MX -99號連結車│          │
│    │        │時許      │場附近      │        │車門已遭破壞，徒│          │
│    │        │          │            │        │手打開車門入內竊│          │
│    │        │          │            │        │取車內行動電話1 │          │
│    │        │          │            │        │支及高速公路回數│          │
│    │        │          │            │        │票25張。得手後竊│          │
│    │        │          │            │        │得之行動電話交宋│          │
│    │        │          │            │        │芙持至不知情之│          │
│    │        │          │            │        │全祥通訊行出售，│          │
│    │        │          │            │        │得款800元，已花 │          │
│    │        │          │            │        │用完。          │          │
├──┼────┼─────┼──────┼────┼────────┼─────┤
│十  │吳昱輝  │95年2月中 │花蓮縣吉安鄉│丁○○  │吳昱輝駕車搭載劉│第321條第1│
│    │癸○○  │旬某日凌晨│光華村華工六│（未提告│俊祥，由吳昱輝在│項第3款。 │
│    │        │某時許    │路90巷附近  │訴）    │車上把風，癸○○│          │
│    │        │（併案意旨│            │        │持客觀上可供兇器│          │
│    │        │誤載為95年│            │        │使用之起子（已斷│          │
│    │        │2月26日） │            │        │裂後經丟棄，未扣│          │
│    │        │          │            │        │案）破壞丁○○所│          │
│    │        │          │            │        │有車號658-GB號大│          │
│    │        │          │            │        │貨車車門鎖（毀損│          │
│    │        │          │            │        │部分未據告訴），│          │
│    │        │          │            │        │入內竊取無線電1 │          │
│    │        │          │            │        │台。得手後共同出│          │
│    │        │          │            │        │售得款1千元，2人│          │
│    │        │          │            │        │平分後花用完。  │          │
├──┼────┼─────┼──────┼────┼────────┼─────┤
│十一│吳昱輝  │同上（係同│花蓮縣吉安鄉│庚○○  │吳昱輝駕車搭載劉│第320條第1│
│    │癸○○  │一日，併案│光華村華工6 │（告訴）│俊祥，由吳昱輝在│項。      │
│    │        │意旨誤載為│路72巷88號附│        │車上把風，癸○○│          │
│    │        │95年 2月26│近          │        │利用庚○○所有車│          │
│    │        │日）      │            │        │號858-GX號大貨車│          │
│    │        │          │            │        │車門鎖未上鎖，打│          │
│    │        │          │            │        │開車門入內竊取無│          │
│    │        │          │            │        │線電1台         │          │
├──┼────┼─────┼──────┼────┼────────┼─────┤
│十二│吳昱輝  │95年2月27 │花蓮縣吉安鄉│己○○  │吳昱輝駕車搭載劉│第321條第1│
│    │癸○○  │日凌晨某時│海濱路1段路 │（未提告│俊祥，由吳昱輝在│項第3款。 │
│    │        │許        │旁          │訴）    │車上把風，癸○○│          │
│    │        │          │            │        │持客觀上可供兇器│          │
│    │        │          │            │        │使用之起子（已斷│          │
│    │        │          │            │        │裂後丟棄，未扣案│          │
│    │        │          │            │        │）破壞己○○所駕│          │
│    │        │          │            │        │駛車號KZ-869號大│          │
│    │        │          │            │        │貨車車門鎖，入內│          │
│    │        │          │            │        │竊取無線電1台。 │          │
├──┼────┼─────┼──────┼────┼────────┼─────┤
│十三│吳昱輝  │95年2月27 │花蓮縣吉安鄉│丑○○  │由吳昱輝把風，劉│第320條第1│
│    │癸○○  │日凌晨某時│海濱路1段   │（未提告│俊祥徒手打開羅承│項        │
│    │        │許        │500-1號前   │訴）    │恭所有車號4926-G│          │
│    │        │          │            │        │Y號吉普車未上鎖 │          │
│    │        │          │            │        │之車門，竊取車內│          │
│    │        │          │            │        │無線電2台。     │          │
└──┴────┴─────┴──────┴────┴────────┴─────┘


司法院資訊處製作；財團法人民間司法改革基金會備份。
